臺灣高雄地方法院交通事件裁定　　　　100年度交聲字第918號
原處分機關　高雄市政府交通局
法定代理人　王國材
異　議　人　李正鈞
上列異議人即受處分人因違反道路交通管理處罰條例案件，對於
高雄市政府交通局民國100 年4 月25日所為之處分（原處分案號
：高市交裁字第裁32-BDB301168號），聲明異議，本院裁定如下
：
    主  文
異議駁回。
    理  由
一、原處分意旨略以：異議人即受處分人李正鈞於民國100 年1
    月14日上午8 時37分許，騎乘車牌號碼YC2-875 號重型機車
    ，行經高雄市○○路、興仁路口時，因駕車行經有燈光號誌
    之交岔路口闖紅燈之違規行為，依道路交通管理處罰條例第
    53 條 第1 項之規定，罰鍰新臺幣（下同）1,800 元，並依
    同條例第63條第1 項規定，記違規點數3 點等語。
二、異議意旨略以：異議人於上揭時段，騎乘上開車輛行經上揭
    路段時，僅係未依規定停車，並無闖越紅燈，處罰機關不能
    以推測之方式，認定其有闖紅燈，爰請求撤銷原處分等語。
三、按停止線用以指示行駛車輛停止之界線，車輛停止時，其前
    懸部分不得伸越該線；又車輛面對圓形紅燈表示禁止通行，
    不得超越停止線或進入路口，道路交通標誌標線號誌設置規
    則第170 條、第206 條第5 款第1 目定有明文。且汽車行駛
    至交岔路口，其行進、轉彎，應遵守燈光號誌或交通指揮人
    員之指揮，遇有交通指揮人員指揮與燈光號誌並用時，以交
    通指揮人員之指揮為準，道路交通安全規則第102 條第1 項
    第1 款亦明定之。另汽車駕駛人，行經有燈光號誌管制之交
    岔路口闖紅燈者，處新臺幣1,800 元以上5,400 元以下罰鍰
    ，道路交通管理處罰條例第53條第1 項亦揭櫫甚明。次按「
    闖紅燈」認定標準，乃係為恐凡超越停止線即遽論處「闖紅
    燈」，則恐難為一般大眾所接受，亦非「道路交通管理處罰
    條例」當初立法精神。故為促使駕駛人回歸於對標線之認知
    ，同時兼顧執法技術層面與大眾接受程度，茲就圓形紅燈時
    超越停止線或闖紅燈行為之認定設定標準，以為執法單位參
    考，其重要內容如下：(一)車輛面對圓形紅燈時仍逕予穿越路
    口至銜接路段，含左轉、直行、迴轉及右轉（依箭頭綠燈允
    許行駛者除外）即視為闖紅燈之行為（按：95年7 月1 日修
    正施行之道路交通管理處罰條例第53條第2 項增訂：「前項
    紅燈右轉行為者，處新臺幣600 元以上1,800 元以下罰鍰」
    ，該項之增定，業將紅燈右轉行為排除在闖紅燈之定義之外
    ）。(二)有繪設路口範圍者：車輛無視於紅燈警示，有穿越路
    口之意圖，而車身已伸入路口範圍亦視同闖紅燈；若僅伸越
    停止線而未達路口範圍者，則視為不遵守標線指示（可以處
    罰條例第60條第2 項第3 款之規定處分之）。(三)無繪設路口
    範圍者：以車輛無視於紅燈號誌，而有穿越路口之企圖，其
    車身並已伸越停止線並足以妨害其他方向人（若有行人穿越
    道）、車通行者亦以闖紅燈論處；若僅車身伸越停止線則以
    不遵守標線指示視之。(四)目前交岔路口已繪設網狀黃線區者
    暫以該範圍視作路口，未繪設者請公路主管機關依內政部警
    政署65年2 月16日警署交字第00249 號函之規定，視路況車
    況繪設路口範圍。(五)另路口設有照相設施者並請有關單位依
    會議結論之認定標準配合調整以更能明確認定，有交通部82
    年4 月22日交路字第009811號函文1 紙，可資參照。而主管
    機關基於職權因執行特定法律之規定，得為必要之釋示，以
    供本機關或下級機關所屬公務員行使職權時之依據，此即「
    解釋性行政規則」（司法院大法官釋字第548 號解釋參照）
    ，又上開函釋既為道路交通管理處罰條例第8 條所定之公路
    主管機關（交通部公路總局各區監理所監理站）之上級機關
    交通部所發布，其對該條例所為之釋示自有上開「解釋性行
    政規則」之效力，足堪為各級機關適用法律及民眾認知執法
    機關適用法律意見之參考，合先敘明。
四、經查：
  (一)本件異議人於100 年1 月14日上午8 時37分許，騎乘車牌號
    碼YC2-875 號重型機車，行經高雄市○○路、興仁路口時，
    因駕車行經有燈光號誌之交岔路口闖紅燈之違規行為，並經
    原處分機關以駕車行經有燈光號誌管制之交岔路口闖紅燈，
    依道路交通管理處罰條例第53條第1 項、第63條第1 項第3
    款（處分書漏載第3 款）規定，裁處罰鍰1,800 元，並記違
    規點數3 點，且異議人於紅燈亮啟4.35後，始通過感應線圈
    啟動相機執行測照，並於預設間隔0.8 秒之紅燈亮啟5.15秒
    後，接續拍照等情，有高雄市政府警察局高市警交相字第BD
    B301168 號舉發違反道路交通管理事件通知單、高雄市政府
    交通局高市交裁字第裁號32-BDB301168號違反道路交通管理
    事件裁決書在卷可稽，並有違規採證照片2 張可資佐證，是
    上開事實，堪以認定。
  (二)異議人雖以前詞置辯。惟依卷附違規採證照片2 張所示，該
    2 張照片分別於該路口燈光號誌紅燈亮啟後4.35秒及5.15秒
    攝得，於第1 張照片中，異議人駕駛之上開車輛車身已通過
    停止線，車身已超越停止線，橫跨在斑馬線上，於第2 張照
    片中，異議人駕駛之上開車輛車身雖遭路旁停放之車輛遮雨
    篷擋住，然依地面之繪設之網狀黃線區所示，足認異議人車
    輛車身已進入網狀黃線區內。而異議人行經前開路口時，紅
    燈已亮起4.35秒，足徵在異議人尚未達該路口停止線時，號
    誌燈已轉換為紅燈，異議人可隨時注意前方路口交通號誌及
    路口車況之情形，則異議人在未達路口停止線時應即注意到
    號誌為紅燈之狀態，卻仍超越停止線前行，車身亦進入路口
    範圍內。則依前揭交通部之函釋及上開說明，應認本件異議
    人車身已伸入路口範圍，有穿越路口之意圖，視同闖紅燈之
    違規行為無疑。另異議人騎乘上開車輛通過該路口時，係行
    駛於內側車道，亦有上開採證照片在卷可稽，是該路口停止
    線旁外側路邊雖有攤販車輛停放，應無礙於異議人遇紅燈時
    在停止線前停止，附此敘明。
五、綜上所述，異議人於前揭時、地，騎乘上開機車，於行經設
    有燈光號誌管制之交岔路口闖越紅燈之事實，應可認定。從
    而，原處分機關依道路交通管理處罰條例第53條第1 項規定
    ，開立裁決書裁處異議人罰鍰1,800 元，並依第63條第1 項
    第3 款（處分書漏載第3 款）規定，記違規點數3 點，核無
    不當，異議人指摘原處分違法，為無理由，本件異議，應予
    駁回。
六、據上論斷，應依道路交通管理處罰條例第87條第2 項，道路
    交通事件處理辦法第18條，裁定如主文。
中    華    民    國   100    年    7     月    19    日
                  交通法庭    法  官  謝文嵐
以上正本證明與原本無異。
如不服本裁定應於送達後5日內向本院提出抗告狀。
中    華    民    國   100    年    7     月    19    日
                              書記官  鄒秀珍